【裁判字號】    92,上訴,1861
【裁判日期】    920805
【裁判案由】    偽造貨幣
【裁判全文】
臺灣高等法院刑事判決                          九十二年度上訴字第一八六一號
    上  訴  人
    即  被  告  甲○○
    選任辯護人  何春源律師
右上訴人因偽造貨幣案件，不服臺灣臺北地方法院九十二年度訴字第四八號，中華民
國九十二年五月十二日第一審判決（起訴案號：臺灣臺北地方法院檢察署九十一年度
偵字第一四七六四號），提起上訴，本院判決如左：
    主  文
原判決撤銷。
甲○○共同行使偽造之通用紙幣，處有期徒刑貳年，緩刑伍年。扣案之仟元偽造通用
紙幣（新臺幣）參張均沒收。
    事  實
一、甲○○與綽號「阿弟」真實姓名年籍不詳之成年男子間，基於犯意之聯絡與行為
    之分擔，於民國九十一年七月十九日前二、三日某日下午三時許，在臺北縣永和
    市永安捷運站內，明知綽號「阿弟」真實姓名年籍不詳之成年男子交付面額新臺
    幣（下同）壹仟元之偽造通用紙幣三紙（即偽鈔），竟於收受後欲行使偽造通用
    紙幣換取真鈔以交付「阿弟」之意思，於同年七月十九日凌晨三時二十二分許，
    搭乘計程車持其中一張偽鈔行使支付車資花用，不知情之司機收受後因無法找零
    ，遂至臺北市○○區○○路三段二五一號全家便利商店口停車，欲持該鈔入內購
    煙，為該店店員林厚成發現為偽鈔，司機乃要求甲○○下車至店內理論，雙方爭
    執不下之際，司機稱將報警處理，甲○○始另持真鈔共一百一十元支付車資。嗣
    為警循線於同年七月十九日三時四十分許，在臺北市○○○路○段九十二號前查
    獲，並在甲○○身上扣得偽造千元紙鈔三張。
二、案經臺北市政府警察局中正二分局報告臺灣臺北地方法院檢察署檢察官偵查起訴
    。
    理  由
一、訊據被告甲○○矢口否認有右揭時地行使偽造通用紙幣之犯行，辯稱：該鈔票係
    「阿弟」所交與請求換零，並不知是偽鈔，計程車司機進去便利商店換零錢時，
    我一直在車上等候，如果我事先知道那是偽鈔，大可以趁機離開，不可能進去理
    論等語。惟查：被告如何乘坐計程車行使偽鈔支付車資，經該不知情司機持向全
    家便利商店員林厚成購煙並檢視，林厚成發現該鈔有異告知為偽鈔，司機乃回車
    與被告理論且生爭執，被告則稱身上僅有一千元一張，係朋友給與使用，後司機
    欲報警，被告即掏出真鈔付款等情，業經證人林厚成於警訊、偵查及原審訊問中
    證述歷歷（見偵查卷第七頁反面、第八頁正面、第二十七頁反面、第二十八頁正
    面及原審九十二年五月六日訊問筆錄）。另依被告所供其與阿弟之人相識月餘，
    「阿弟」的真實姓名為何不知道，且是在路上認識的，並無聯絡方式，換完零錢
    後亦係由「阿弟」打電話給伊，又被告係在捷運站接受阿弟之人交付鈔票一疊，
    包括千元鈔三張、五百元鈔二張、百元鈔十五張一事，為被告所自承（見原審九
    十二年一月二十四日訊問筆錄），則衡情被告並非熟識，豈能任意交錢兌換，又
    如何聯繫返還？而捷運站可向服務人員兌鈔且設有自動紙鈔兌換硬幣機一節，復
    為其所知悉（見原審九十二年五月七日審判筆錄），被告自可輕易於捷運站兌換
    零錢，何必捨近求遠，相隔數日後於凌晨時分搭乘計程車找零；再者其身上當時
    既有五百元、一百元鈔票，取之花用更能迅速找零，何需佯稱身無分文零錢，焉
    有非使用千元不可之理，何況扣案鈔票紙質柔細亦無印刷觸感，凡此足認被告收
    受紙鈔時已明知千元係屬偽鈔，意圖於深夜視線不清使用訛換真鈔，至為明確。
    又被告既係於換完零錢後由「阿弟」打電話通知並交付真鈔，顯見其二人間有犯
    意之連絡與行為之分擔，均為共同正犯。此外，扣案之千元紙幣三張，編號分為
    JL387936ZA、JL357390ZA、JL345398ZA，「均以彩色雷射輸出之方式（含彩色影
    印）仿印，無隱藏字及凹版印文突起效果；紙質與真鈔不同，以螢光筆繪製仿紙
    張螢光纖維絲，水印以雷射輸出之方式仿製，安全線以燙印箔模方式（含面額數
    字）仿鈔券正面五段裸露部分，無折光變色效果，左下角面額數字，無折光變色
    反應」，鑑定結果均屬偽鈔，此有中央銀行發行局九十一年八月十三日台央發字
    第０九一００三七六四三號函在卷可稽，並有偽鈔三紙扣案足資佐憑。至被告所
    稱計程車司機進去便利商店換零錢時，一直在車上等候，如果事先知道那是偽鈔
    ，大可以趁機離開，不可能進去理論云云，或係基於僥倖心理，尚難以此為其有
    利之證明。綜上所述，被告所辯無非事後避重就輕之詞，顯不足採，本件事證已
    臻明確，其犯行應堪認定，應予依法論科。
二、核被告所為，係犯刑法第一百九十六條第一項之行使偽造通用紙幣罪。因行使偽
    造通用紙幣以換取真鈔，其本質上即含有詐欺之性質，爰不再論以同法第三百三
    十九條第一項之詐欺取財罪。
三、原審據以論罪科刑原非無見，惟原審未論處被告與「阿弟」間為共同正犯，其認
    定之事實、適用之法律自非妥適。是以被告提起上訴仍執前詞否認犯罪雖無可採
    ，但原判決既有上開可議之處，即屬無可維持，應由本院撤銷改判。查被告犯罪
    時剛滿十八歲，心智顯略低於成年人，思慮自較不周，且本件偽鈔之金額不多，
    對社會危害性不大，故本院認其犯罪之情狀尚有可憫恕之處，爰依刑法第五十九
    條規定予以減輕其刑。爰審酌被告之素行、智識程度、行使偽鈔不法牟利及擾亂
    金融秩序所生危害等一切情狀，量處如主文第二項所示之刑。又被告前未曾受有
    期徒刑以上刑之宣告，因一時失慮偶罹刑典，經此刑之宣告後，應知警惕而無再
    犯之虞，本院因認以暫不執行其刑為當，予以宣告緩刑五年，用啟自新。扣案之
    千元偽鈔三張，依同法第二百條宣告沒收。
據上論斷，應依刑事訴訟法第三百六十九條第一項前段、第三百六十四條、第二百九
十九條第一項前段，刑法第二十八條、第一百九十六條第一項、第五十九條、第二百
條、第七十四條第一款，罰金罰鍰提高標準條例第一條前段，判決如主文。
本案經檢察官陳明光到庭執行職務。
中      華      民      國      九十二      年     八     月     五     日
                              臺灣高等法院刑事第二十一庭
                                  審判長法  官  葉  騰  瑞
                                        法  官  莊  明  彰
                                        法  官  黃  國  忠
右正本證明與原本無異。
如不服本判決，應於收受送達後十日內向本院提出上訴書狀，其未敘述上訴理由者，
並得於提起上訴後十日內向本院補提理由書（均須按他造當事人之人數附繕本）。
                                        書記官  劉  貞  達
中      華      民      國      九十二      年     八     月     五     日
附錄本案論罪科刑法條全文
刑法第一百九十六條：
行使偽造、變造之通用貨幣、紙幣、銀行券，或意圖供行使之用而收集或交付於人者
，處三年以上十年以下有期徒刑，得併科五千元以下罰金。
收受後方知為偽造、變造之通用貨幣、紙幣、銀行券而仍行使，或意圖供行使之用而
交付於人者，處五百元以下罰金。
第一項之未遂犯罰之。


司法院資訊處製作；財團法人民間司法改革基金會備份。
